【裁判字號】    89,交上易,1757
【裁判日期】    900226
【裁判案由】    過失傷害
【裁判全文】
臺灣高等法院臺南分院刑事判決            八十九年度交上易字第一七五七號  Ｇ
      上  訴  人
      即  被  告  乙  ○  ○
      輔  佐  人
      即被告之父  甲  ○  ○
右上訴人因過失傷害案件，不服臺灣臺南地方法院八十九年度交易字第三八四號，中
華民國八十九年八月三十一日第一審判決（起訴案號：臺灣臺南地方法院檢察署八十
九年度偵字第四九一八號）提起上訴，本院判決如左：
      主      文
原判決撤銷。
乙○○無罪。
      理      由
一、公訴意旨略以：乙○○於民國（下同）八十八年十一月二十四日十八時三十分許
    ，駕駛車牌號碼ＭＶＳ－五二九號重機車，沿台南縣官田鄉○○路○段由西向東
    行駛，途經該路一八三號前時，自後超越由戊○○所駕駛沿同路同方向行駛之車
    牌號碼ＭＶＩ－四九０號重機車，本應注意且能注意能保持安全間隔，而疏未注
    意，致擦撞戊○○所駕駛之前開機車，雙方因之人車倒地，戊○○因而受有右膝
    及胸部挫傷之傷害。案經戊○○告訴，因認乙○○涉有刑法第二百八十四條第一
    項前段之過失傷害罪嫌。
二、按犯罪事實應依證據認定之，無證據不得推定其犯罪事實，刑事訴訟法第一百五
    十四條定有明文。復按告訴人之告訴無非以使被告受到刑事訴追為目的，其陳述
    是否與事實相符，仍應調查其他證據以資審認，必告訴人所述被害情形，無瑕疵
    可擊，而就其他方面調查又與事實相符，始足據為認定犯行之基礎。此之所謂證
    據係指積極之證據而言，故如無確切之積極證據，足以證明被告之犯罪事實，即
    令被告不能為有利之反證，亦不能遽論以罪刑。亦即認定不利於被告之事實，須
    依積極證據，苟積極證據不足為不利於被告事實之認定時，即應為有利於被告之
    認定，更不必有何有利之證據（最高法院三十年上字第八一六號判例參照）。
三、公訴意旨認被告乙○○涉有右揭犯行，無非以告訴人戊○○之指訴及證人丙○○
    、丁○○於偵查中之證述為論據。訊據被告乙○○固供承於右揭時地駕車肇事之
    事實，惟矢口否認有何過失犯行，辯稱：伊不知車禍如何發生，伊當時騎機車前
    方並沒有人，伊是突然被撞到的云云。查證人丙○○、丁○○於偵查中固均證稱
    ：「當天下午六點多我吃完晚餐出去散步，看見戊○○騎機車在前，乙○○也騎
    機車，由後超越不小心擦撞戊○○的機車，雙方機車都倒地，我就報警」等語。
    然查：
（一）本案肇事時間為八十八年十一月二十四日十八時三十分許，依臺灣地區日出日
      沒時刻表，肇事地區日沒之時間為十七時十三分，故肇事時業已天黑。又肇事
      地點當時並無路燈，且被告與告訴人身材、體型、容貌經本院當庭勘驗（被告
      身高一六三公分，體重七十六公斤；告訴人身高一六○公分，體重七十六公斤
      ），極為相近。另兩人當天均戴安全帽，服裝亦極為近似（被告穿紅色外套，
      牛仔褲；告訴人黑色衣服外加牛仔背心，牛仔褲）。按之經驗法則，在天黑無
      燈光時刻，肇事雙方車輛又均係在行進中，五十公尺外之證人應無法辨別各該
      肇事雙方，告訴人於偵查中提出之證人丙○○、丁○○所為證言，顯與常理有
      悖。復查本案承辦員警己○○接獲報案後欲前往現場處理，尚且因肇事地點光
      線太暗，沒有路燈，以致前往現場時而錯過現場，越過現場後回頭再找到等情
      ，已據該證人己○○於本院審理中證述明確，員警己○○同時並證稱：「（問
      ：以當時之光線在對向車道之行人，能否分辨被告及告訴人？）以我之認知是
      無法分辨，而且雙方都是不相干的人更不容易分辯」等語甚詳，由此觀之，查
      承辦員警欲前往處理車禍，尚且錯過現場，益徵證人丙○○、丁○○所為證言
      ，顯係偏頗之詞，不足採信。
（二）又員警到達現場時，雙方肇事車輛已經移動，有道路交通事故調查報告表載明
      附原審卷可稽，復據證人即承辦員警己○○證稱：本件車禍如何發生，無法認
      定。
四、綜上各情相互參酌，尚乏其他積極證據足資證明告訴人指訴為真實，揆之首揭判
    例，自難僅憑告訴人之空言指訴，而為被告論罪之依據。原審就此部分疏未詳查
    ，遽認被告有過失之犯行，並加以論罪科刑，容有未洽，被告上訴意旨據此指摘
    原判決採證不當，否認其有犯罪，為有理由，自應由本院將該部分撤銷、改諭知
    被告無罪之判決。
據上論斷，應依刑事訴訟法第三百六十九條第一項前段、第三百六十四條、第三百零
一條第一項，判決如主文。
本案經檢察官王碧霞到庭執行職務。
中    華    民    國      九十      年      二      月      二十六      日
                                  臺灣高等法院臺南分院刑事第四庭
                                      審判長法官  徐    財    福
                                            法官  蔡    崇    義
                                            法官  宋    明    蒼
右正本證明與原本無異。
不得上訴。
                                      法院書記官  余    素    美
中    華    民    國      九十      年      二      月     二十七       日


司法院資訊處製作；財團法人民間司法改革基金會備份。
